【裁判字號】    99,簡上,30
【裁判日期】    990430
【裁判案由】    詐欺
【裁判全文】
臺灣屏東地方法院刑事判決              99年度簡上字第30號
上  訴  人
即  被  告  甲○○
上列上訴人因詐欺案件，不服本院簡易庭98年度簡字第467 號中
華民國98年12月28日刑事簡易判決（98年度偵字第866 號）提起
上訴，本院判決如下：
    主  文
原判決撤銷。
甲○○共同犯詐欺得利罪，處拘役肆拾日，減為拘役貳拾日，如
易科罰金，以銀元佰元即新臺幣玖佰元折算壹日。
    理  由
一、本件有關甲○○非法登錄江元順為「全順利號」船員部分之
    犯罪事實、論罪及新舊法比較之適用與簡易判決處刑聲請書
    之記載相同，茲引用之。至所載僱用張寶宗部分與事實不符
    ，不予援用（詳下述）。
二、上訴人即被告上訴意旨略以江元順伊並不認識，伊並無將之
    登錄在伊所屬「全順利號」漁船云云。
三、惟據證人江元順證稱：「我沒在屏東全順利漁船捕過魚，沒
    擔任該船船員，為了辦漁保，我拿資料給我太太去辦的」等
    語（警卷第10頁、偵查卷第85頁）。查證人江元順與被告素
    無仇隙，當無誣指之必要，是其所述應屬可信；又證人江元
    順於89年10月間確實登錄在被告所屬「全順利號」漁船之事
    實，亦有漁船船員清冊在卷可稽（警卷第61頁），是被告辯
    稱未將證人江元順登錄在全順利號漁船云云，自非可採；此
    外復有農委會漁業署漁船船員清冊釋義函、漁船船員清冊、
    漁船船員手冊及幹部船員執業證書核發作業要點、屏東縣政
    府漁民參加勞工保險程序函、勞工保險局勞保作業程序函等
    在卷可稽，本件事證明確，被告犯行堪予認定。
四、核被告所為，係犯修正前刑法第214 條、第216 條之行使使
    公務員登載不實文書罪及同法第339 條第2 項、第1 項之詐
    欺得利罪（本件適用舊法，理由如原審判決內容）。被告使
    公務員登載不實後，進而行使該登載不實之文書，其使公務
    員登載不實之低度行為應為行使之高度行為所吸收，不另論
    罪。被告就行使使公務員登載不實之文書並使承辦公務員陷
    於錯誤而同意江元順加入勞工保險部分，與江元順有犯意聯
    絡及行為分擔，均為共同正犯。被告行使使公務員登載不實
    之文書時，同時使承辦公務員陷於錯誤而同意其加入勞工保
    險，並使江元順取得該政府補助費用之利益，係一行為犯行
    使使公務員當載不實文書罪及詐欺得利罪，應從一重論以詐
    欺得利罪。
五、原審以被告罪證明確，予以論罪科刑，固非無見，惟本件張
    寶宗確有受僱於被告從事捕魚工作（詳下述），原審認此部
    分亦構成犯罪，自有不當，被告執此上訴，為有理由，自應
    由本院將原審判決撤銷改判。茲審酌被告以上開方式使江元
    順不法獲取政府補助或圖申請船員手冊之便利，所為並無可
    取，惟念其素行良好，僅小學畢業，智識程度不高、家庭經
    濟狀況勉持，生活狀況不佳等一切情狀，量處如主文所示之
    刑。又被告行為後，中華民國96年罪犯減刑條例業經總統於
    96 年7月4 日公布、自同年7 月16日施行，本件被告犯罪時
    間在96年4 月24日以前，所犯尚無該條例第3 條所列不予減
    刑之情形，應依同條例第2 條第3 款規定，減其宣告刑2 分
    之1 ，並就減得之刑諭知易科罰金折算標準。
六、聲請意旨略以：被告甲○○於88年3 月間受張寶宗請託，由
    被告持報關簿及漁業執照，及假船員之申請書、身分證、切
    結書、僱傭承諾書、體檢證明書等資料至屏東縣東港區漁會
    申請，該漁會審查各項文書齊備，轉送屏東縣政府，致縣政
    府承辦人員誤認該事實，據以核發船員手冊，並於掌管之船
    員手冊登錄僱用之漁船資料，復將船員基本資料及僱傭期間
    鍵入掌管之漁業管理資訊系統文書，並列印船員手冊，核發
    船員手冊後，逕交甲○○送東港區漁會核章，嗣張寶宗取得
    船員手冊，即符合甲類會員之海上勞動經歷證明文件，持之
    行使，並經區漁會審查後，自88年間起加入投保，除自負保
    險費百分之20，其餘百分之80，由中央政府補助，每年獲得
    非法利益，因認其犯有修正前刑法第214 條、第216 條之行
    使使公務員登載不實文書罪及同法第339 條第2 項、第1 項
    之詐欺得利罪云云。聲請意旨認被告有上開犯行，係以上開
    文書資料為論據；惟訊之被告則堅決否認有此部分犯行，辯
    稱伊確實有僱用張寶宗上船工作等語。經查，證人張寶宗於
    警詢時即證稱確實有受僱被告從事漁撈工作，該漁船的人員
    共有3 人，除了船長之外，還有一個叫昌仔，船長叫他兒子
    昌仔等語（警卷第14-15 頁），經審核船員名冊確有黃文昌
    其人，而黃文昌係被告之子一節，且被告出船作業時通常為
    2-3 人等情，已據被告供明在卷，足見證人張寶宗上開所述
    ，並非子虛，堪予採信，其確有受僱於被告從事漁撈作業，
    應無疑義。雖證人張寶宗於偵查及本院調查時對相關問題答
    以忘記了等語，但仍不得以此認定被告之犯罪事實。本件尚
    難以上開文書證據遽認被告之犯罪事實，惟聲請意旨認此部
    分與上開論罪科刑部分具有連續犯之裁判上一罪關係，爰不
    另為無罪之諭知。
七、應依刑事訴訟法第455 條之1 第3 項、第369 條第1 項前段
    、第364 條、第299 第1 項前段，刑法第2 條第1 項前段、
    第28條、第216 條、第214 條、第33 9條第1 項、第2 項、
    第55條、第41條第1 項前段（修正前），廢止前罰金罰鍰提
    高標準條例第1 條、第2 條，中華民國96年罪犯減刑條例第
    2 條第1 項第3 款、第7 條，判決如主文。
本案經檢察官李秀玲到庭執行職務。
中    華    民    國    99    年    4     月    30    日
                  刑事第二庭  審判長法  官     黃國永
                                    法  官     簡光昌
                                    法  官     劉怡孜
以上正本證明與原本無異。
不得上訴。
中    華    民    國    99    年    4     月    30    日
                                    書記官     溫訓暖

司法院資訊處製作；財團法人民間司法改革基金會備份。
